臺灣士林地方法院民事判決　　　　　　　　94年度婚字第32號
原　　　告　甲○○
被　　　告　丁○○
上列當事人間請求離婚等事件，本院於94年3 月7 日言詞辯論終
結，判決如下：
    主    文
准原告與被告離婚。
訴訟費用由被告負擔。
    事實及理由
一、本件原告起訴主張：兩造於民國（下同）71年6 月6 日結婚
    以來，每日均以吵鬧度日，且被告曾因吸食毒品而入監服刑
    ，因原告顧念孩子仍幼小而忍氣吞聲無怨無悔地等著被告出
    獄返家，不料被告出獄後，於90年1 月20日毆打原告，致原
    告受有右顴骨處皮下瘀血、右臂內側皮下瘀血約6 乘5 公分
    、右前臂皮下瘀血約2 乘2 公分、枕骨處頭皮下血腫約3 乘
    3 公分之傷害；被告復於90年5 月21日對原告施暴，致原告
    受有左腕5 乘2 公分擦傷、右臂4 乘3 公分之瘀傷。被告發
    現原告曾有外遇之事後，動輒對原告無情辱罵甚手腳相向，
    每日持續性疲勞轟炸、精神虐待，亦時而動手毆打原告及兩
    造之女兒，至此原告已無法再與被告共同生活，為此依民法
    第1052條第1 項第3 款訴請離婚等語；被告固坦承毆打原告
    1 次，惟辯稱其毆打原告係因原告有婚外情云云。
二、經查，原告主張兩造婚姻關係現仍存續中之事實，業據提出
    主張婚後經常遭被告毆打及精神虐待等事實，業據原告提出
    台北市立陽明醫院驗傷診斷證明書2 份、三軍總醫院家庭暴
    力事件驗傷診斷書、以及台北市政府警察局北投分局處理家
    庭暴力案件調查記錄表等為證，復據兩造子丙○○到庭證稱
    ：「（我）從4 、5 年前一直都有（目睹過我父親毆打我母
    親），但最近這一年特別嚴重，我父親會以拳頭打我媽媽，
    或抓乙○○之手去打我媽媽，還曾經拿菜刀作勢要砍我媽媽
    。……我父親拿菜刀作勢要砍我媽媽之情形，我只看過1 次
    ，其他的幾次都是我父親以他的拳頭或抓乙○○的手打我母
    親，最近這1 年，前後看過大約4 、5 次。……因為我父親
    懷疑我母親有外遇以及為金錢之事起爭執。」另據證人即兩
    造之女乙○○到庭證稱：「另我父親在3 月3 日當天晚上到
    我們家，……我父親就把他手上的牛仔褲向我甩過來，經我
    媽媽制止，我父親就到廚房拿鐵杓子意圖打我媽媽，被我制
    止，我父親就拿鐵杓子刺我大腿，還推我媽媽的頭來撞我。
    （平日我父親對我媽媽都）用拳頭或打巴掌，平均1 個月1
    、2 次，最近這1 年情形特別頻繁嚴重。……因為父親說媽
    媽有外遇，以及我父親在外欠債之事。（最近這1 年我看過
    我父親毆打我母親）7 、8 次，大多是我父親跑到我們淡金
    路家中找我母親理論或爭執，兩造一言不合就會發生爭執。
    ……我很怕有一天我母親會被父親打死。」等語（本院94年
    3 月7 日言詞辯論筆錄參照），堪信原告主張之事實為真正
    。被告雖辯稱伊因原告外遇曾毆打原告，但僅只1 次云云，
    然原告非僅一次遭被告毆打成傷之事實，已據兩造子女丙○
    ○、乙○○證述綦詳，被告所辯顯係避重就輕之詞，不足憑
    信。
三、按夫妻之一方受他方不堪同居之虐待者，得向法院請求離婚
    ，民法第1052條第1 項第3 款定有明文。而所謂不堪同居虐
    待，係指與以身體上或精神上不可忍受之痛苦，致無法繼續
    同居者而言；又慣行毆打，即為不堪同居之虐待，足以構成
    離婚之原因，最高法院著有23年上字第678 號、20年上字第
    371 號判例可資參照。蓋婚姻係以夫妻之共同生活為目的，
    夫妻應以誠摯相愛為基礎，相互尊重、忍讓與諒解，且應互
    相協力保持其共同生活之圓滿、安全及幸福，因而夫妻應互
    相尊重以增進情感之和諧，防止家庭暴力之發生，此為維繫
    婚姻所必要。故夫妻一方之行為，凡有礙於他方配偶之人格
    尊嚴與人身安全（含肉體與精神上之痛苦），致夫妻無法繼
    續共同生活者，均應認符合民法第1052條第1 項第3 款規定
    「受他方不堪同居之虐待」。另司法院大法官會議釋字第37
    2 號解釋亦謂：民法第1052條第1 項第3 款所謂「不堪同居
    之虐待」，應就具體事件，衡量夫妻之一方受他方虐待所受
    傷害之嚴重性，斟酌當事人之教育程度、社會地位及其他情
    事，是否已危及婚姻關係之維繫以為斷，若受他方虐待已逾
    夫妻通常所能忍受之程度而有侵害人格尊嚴與人身安全者，
    即不得謂非受不堪同居之虐待。經查，被告於兩造婚姻關係
    存續中，動輒毆打原告致其受傷，參以近1 年以來對原告施
    暴即達7 、8 次之夥，可認被告此舉已侵害原告人格尊嚴與
    人身安全，並逾夫妻通常所能忍受之程度，客觀上任何人處
    於同一處境，均難以忍受此等虐待，致無法繼續與被告共同
    生活。從而，原告依民法第10 52 條第1 項第3 款規定訴請
    判決離婚，洵屬有據，應予准許。
四、本件判決之基礎已臻明確，兩造其餘攻擊防禦方法及主張舉
    證，於判決結果不生影響，無一一審究之必要，附此敘明。
五、據上論結，本件原告之訴為有理由，依民事訴訟法第78條，
    判決如主文。
中　　華　　民　　國　　94　　年　　3 　　月　　21　　日
                  家事法庭  法    官  邱璿如
以上正本證明與原本無異。
如對本判決上訴，應於判決送達後20日內向本院提出上訴狀。
中　　華　　民　　國　　94　　年　　3 　　月　　21　　日
                            書 記 官  李佳穎
